【裁判字號】    95,上易,64
【裁判日期】    950419
【裁判案由】    返還借款
【裁判全文】
臺灣高等法院臺南分院民事判決  95年度上易字第64號
上  訴  人  乙○○
被 上 訴人  台南區中小企業銀行股份有限公司
法定代理人  甲○○
訴訟代理人  丙○○
上列當事人間請求返還借款事件，上訴人對於民國95年1月24日
臺灣雲林地方法院94年度訴字第589號第一審判決提起上訴，本
院於94年4月13日言詞辯論終結，判決如下：
    主  文
原判決關於命上訴人給付超過新台幣陸拾萬伍仟貳佰零參元，及
自民國九十三年四月十七日起至清償日止，按年息百分之三計算
之利息，並自民國九十三年五月十八日起至清償日止，逾期在六
個月以內，按上開利率百分之十，逾期在六個月以上者，按上開
利率百分之二十計付違約金部分，暨訴訟費用之裁判均廢棄。
上開廢棄部分，被上訴人在第一審之訴駁回。
其餘上訴駁回。
第一、二審訴訟費用由上訴人負擔10分之9，餘由被上訴人負擔
。
    事實及理由
一、被上訴人主張：上訴人於民國（下同）87年3月17日向伊借
    用新台幣（下同）700,000元，期限至90年3月17日，約定利
    息按伊基本放款利率減碼年息百分之一點二機動調整計算（
    借款當時為年息百分之九，但目前減至按年息百分之五固定
    利率計算，因上訴人是921地震受災戶，被上訴人銀行給予
    優惠待遇）。以每一個月為一期，分期繳付利息，本金到期
    一次清償，遲延給付利息時，即喪失期限利益，應一次全部
    償還本息，逾期在六個月以內者，另按上開利率百分之十，
    超過六個月者，按上開利率百分之二十計付違約金。期限屆
    至，上訴人未為清償，雙方簽署協議書，同意延長借款日。
    惟嗣上訴人僅清償少部分本金，利息亦僅繳至93年4月16日
    止，自4月17日起的利息應在同年5月17日繳納，而未繳。目
    前尚欠本金605,203元及自93年4月17日起算之利息、93年5
    月18日起算之違約金等情，求為命上訴人如數給付之判決。
    並聲明駁回上訴人之上訴。
二、上訴人則以：伊係921地震半倒房屋受災戶，依行政院921震
    災災後重建推動委員會93年3月2日0000000000Ａ號函規定，
    原有房屋已辦理擔保借款者，本金延長5年，利息延展1年6
    月，伊依此規定向被上訴人申請延展，經被上訴人於93年7
    月13日函覆表示同意。其延展期間尚未屆滿，被上訴人尚不
    得向伊請求償還本金。又本件第一審管轄法院為高雄地方法
    院，原審執兩造之授信約定第13條之規定，認雲林地方法院
    有本案之第一審管轄權，亦有違誤等語，資為抗辯。並聲明
    （一）原判決廢棄（二）駁回被上訴人在第一審之訴。
三、程序方面：兩造訂立之授信約定書第13條規定，上訴人對被
    上訴人所負之各宗債務，合意以雲林地方法院或台南地方法
    院為第一審法院，有上開授信約定書可憑。被上訴人就本件
    訴訟向雲林地方法院提起訴訟，自屬有據。雖上訴人於原審
    具狀聲請將本件訴訟移送其住所地之台灣高雄地方法院管轄
    ，惟為原審所不准許，並於理由說明其理由，依民事訴訟法
    第28條第3項規定，上訴人不得聲明不服。合先說明。
四、實體方面：
（一）兩造不爭之事實：
    1.上訴人於87年3月17日向被上訴人用700,000元，期限至90
      年3月17日，約定利息按被上訴人基本放款利率減碼年息
      百分之一點二機動調整計算，以每一個月為一期，分期繳
      付利息，本金到期一次清償，遲延給付利息時，即喪失期
      限利益，應一次全部償還本息，逾期在六個月以內者，另
      按上開利率百分之十，超過六個月者，按上開利率百分之
      二十計付違約金。期限屆至，上訴人未為清償，雙方簽署
      協議書，同意延長借款日。惟嗣上訴人僅清償部分本金，
      利息亦僅繳至93年4月16日止，尚欠本金605,203元之事實
      ，有被上訴人提出之借據、授信約定書及分期償還放款單
      各一紙為證，並為上訴人所不爭執。
    2.上訴人係921地震半倒房屋受災戶，依行政院921震災災後
      重建推動委員會93年3月2日0000000000Ａ號函規定，原有
      房屋已辦理擔保借款者，本金延長5年，利息延展1年6月
      ，上訴人依此規定向被上訴人申請延展，經被上訴人於93
      年7月13日函覆表示同意。兩造乃於94年3月2日簽立償還
      借款切結書，約定：「一、結算至93年4月17日止，債務
      明細如下：本金：60萬5千2百3元。二、分期償還方式
      如下：就前條基準日之未還本金，自98年4月份起，於
      每月依年金法按月攤還本息。就前條基準日之未還本金
      ，其每月應付之利息，自93年4月份起至94年10月份止計1
      年6個月先行掛帳，並自94年11月份起以3年分期償還，其
      利息共計2萬7千2百34元整，每期分期償還757元整。就
      前條基準日之未還本金，其每月應付之利息，自94年11月
      份起至98年4月份止，於每月17日按月繳息，每期17日按
      月繳息，每期1,513元整。三、於償還期間，年利率改按
      3%固定利率計收。立書人前所簽具之約定書、借據及其他
      相關書類上所列事項，除與本切結書相牴觸外，立書人皆
      願繼續遵守之」，有行政院921震災災後重建推動委員會
      93年3月2日0000000000Ａ號函及償還借款切結書足憑，並
      為兩造所不爭執。
（二）兩造爭執之事項：被上訴人主張上訴人只繳息至93年4月1
      6日止，依約定已喪失期限利益，系爭借款視為全部到期
      。上訴人則抗辯其延展期間尚未屆滿，被上訴人尚不得向
      伊請求償還本金等語。是本件之爭點在於上訴人只繳息至
      93年4月16日，系爭借款是否應視為全部到期？經查：
    1.兩造於87年3月17日簽立借據後，上訴人因921地震災害房
      屋受損，未能依約繳息還款，兩造先後在89年9月15日及
      91年2月18日簽訂協議書及分期償還借款切結書，有上訴
      人提出之上開文書二件為證。嗣上訴人又依行政院921震
      災災後重建推動委員會93年3月2日0000000000Ａ號函規定
      ，原有房屋已辦理擔保借款者，本金延長5年，利息延展1
      年6月，向被上訴人申請延展，經被上訴人於93年7月13日
      函覆表示同意。兩造乃於94年3月2日簽立償還借款切結書
      ，約定：「一、結算至93年4月17日止，債務明細如下：
      本金：60萬5千2百3元。二、分期償還方式如下：就前條
      基準日之未還本金，自98年4月份起，於每月依年金法按
      月攤還本息。就前條基準日之未還本金，其每月應付之利
      息，自93年4月份起至94年10月份止計1年6個月先行掛帳
      ，並自94年11月份起以3年分期償還，其利息共計2萬7千2
      百34元整，每期分期償還757元整。就前條基準日之未還
      本金，其每月應付之利息，自94年11月份起至98年4月份
      止，於每月17日按月繳息，每期17日按月繳息，每期1,51
      3元整。三、於償還期間，年利率改按3%固定利率計收。
      立書人前簽具之約定書、借據及其他相關書類上所列事項
      ，除與本切結書相牴觸外，立書人皆願繼續遵守之」，有
      如前述。故系爭借款之清償方法，雖應以最後一次即94年
      3月2日所簽訂之償還借款切結書為準。惟之前87年3月17
      日之借據、89年9月15日及91年2月18之協議書與分期償還
      借款切結書所列事項，除與94年3月2日切結書上之約定相
      牴觸者外，上訴人仍應繼續遵守。而87年3月17日之授信
      約定書、89年9月15日之協議書及91年2月18之分期償還借
      款切結書，均載有「協議期間，若有任何一期未依約履行
      ，則喪失期限利益，應將掛帳金額及未償債務即時一次清
      償」等文義之約定，此項約定與94年3月2日切結書上之約
      定並不牴觸，上訴人自應受其拘束。則上訴人僅繳利息至
      93年4月16日，系爭借款應視為全部到期。上訴人所辯，
      不足採取。
    2.惟依兩造94年3月2日所簽之分期償還切結書上之記載，於
      償還期間, 利率改按3%固定利率計收，且依該切結書上所
      載其每月應付之利息，自93年4月份起至94年10月份止計1
      年6個月先行掛帳，並自94年11月份起以3年分期償還，其
      利息共計2萬7千2百34元整，每期分期償還757元整。就前
      條基準日之未還本金，其每月應付之利息，自94年11月份
      起至98年4月份止，於每月17日按月繳息，每期17日按月
      繳息，每期1,513元整等語。其關於利息支付之約定換算
      結果，年利率亦為3%。被上訴人自應受此約束。從而，被
      上訴人依消費借貸之法律關係請求上訴人返還借款605,20
      3元，及自93年4月17日起，至清償日止，按年息百分之3
      計算之利息，並自93年5月18日起，至清償日止，逾期在6
      個月以內者，按上開利率百分之10，逾期在6個月以上者
      ，按上開利率百分之20計付違約金，於法有據，應予准許
      。逾此所為請求，為無理由，應予駁回。原審就超過上開
      應准許部分，為上訴人敗訴之判決，自有未洽。上訴意旨
      就此部分指摘原判決不當，求予廢棄改判，為有理由。至
      於上開應准許部分，原審判命上訴人給付，核無違誤，上
      訴意旨，就此部分，仍執陳詞，指摘原判決不當，求予廢
      棄，為無理由，應駁回其上訴。
五、據上論結，本件上訴為一部有理由，一部無理由，依民事訴
    訟法第450條、第449條第1項、第79條，判決如主文。
中    華    民    國    95    年    4     月    19    日
                  民事第四庭    審判長法  官  林大洋
                                      法  官  林金村
                                      法  官  王惠一
上為正本係照原本作成。
不得上訴。
中    華    民    國    95    年    4     月    19    日
                                      書記官  徐瑞清
                                                  J


司法院資訊處製作；財團法人民間司法改革基金會備份。
